臺灣高等法院刑事判決
109年度上易字第656號
上  訴  人  
即  被  告  陳志昌




上列上訴人即被告因詐欺案件，不服臺灣桃園地方法院108年度
審易字第2469號，中華民國109年1月10日第一審判決（起訴案號
：臺灣桃園地方檢察署108年度偵緝字第1603號），提起上訴，
本院判決如下：
    主  文
原判決撤銷。
陳志昌犯詐欺取財罪，處有期徒刑肆月，如易科罰金，以新臺幣
壹仟元折算壹日。緩刑貳年，緩刑期間並應以如附件所示之內容
向日盛小客車租賃股份有限公司支付損害賠償。
未扣案之犯罪所得新臺幣叁萬柒仟陸佰元沒收，於全部不能沒收
或不能執行沒收時，追徵其價額。
    事  實
一、陳志昌受僱日盛小客車租賃股份有限公司（址設臺北市○○區
    ○○○路000號7樓，下稱日盛公司），擔任業務人員，就日盛
    公司交付車輛，從事保養、維修、裝置配備等業務。緣陳志
    昌為處理日盛公司所有之車牌號碼000-0000號租賃小貨車出
    租事宜，於民國106年9月7日，委由虹康股份有限公司（址
    設桃園市○○區○○○路000號，下稱虹康公司）裝設冷凍車廂、
    庫廂隔板等設備，經虹康公司負責人邱宏吉報價為新臺幣（
    下同）10萬9,000元，詎陳志昌意圖為自己不法之所有，基
    於詐欺取財之犯意，先以加計業務佣金為由，要求邱宏吉開
    立報價為22萬6,000元之報價單，並指示邱宏吉於收款後將
    溢收部分以他法退還，邱宏吉應允後果開立報價為22萬6,00
    0元之報價單，再由陳志昌持向日盛公司請求付款，致日盛
    公司承辦人員陷於錯誤，於106年10月3日，悉數匯款支付予
    虹康公司。邱宏吉則於結算實際交易價10萬9,000元、稅金1
    萬9,400元後，依陳志昌前開指示，於106年10月11日，將餘
    款9萬7,600元匯入陳志昌申辦之華泰商業銀行大同分行帳號
    0000000000000號帳戶，旋經陳志昌提領花用一空。
二、案經日盛公司告訴臺灣桃園地方檢察署檢察官偵查起訴。　
    理  由
一、證據能力部分：
    檢察官及被告對於原審作為得心證依據之被告以外之人於審
    判外陳述，均全部同意作為證據，原審審酌各項證據作成時
    之狀況，認為並無不可信或不適當之情事，依刑事訴訟法第
    159條之5第1項規定，均有證據能力。至其餘非供述證據，
    原審查無有何違反法定程序取得之情形，應認俱有證據能力
    。
二、認定犯罪事實所憑之證據及理由：
　　上開事實，業據被告於原審及本院審理中均坦承不諱（見原
    審卷第51、54頁；本院卷第59、82頁），核與證人即虹康公
    司負責人邱宏吉、證人即負責代日盛公司與虹康公司接觸之
    周明輝分別於偵查中之證述之情節（見他字卷第20頁至背面
    ；偵卷第63頁；偵緝卷第83頁至背面）相符，並有車輛租賃
    契約書、行車執照、報價單、106年9月7日合約書、統一發
    票、匯款申請書代收入收據、虹康公司永豐銀行帳戶存摺封
    面、支出金額及期票登記紀錄、新臺幣匯款申請單（代傳票
    ）等影本，以及華泰商業銀行股份有限公司108年9月24日華
    泰總大同字第1083300126號函附陳志昌申設之帳號00000000
    00000號帳戶歷史交易明細（見他字卷第4至13頁；偵卷第6
    頁；偵緝卷第69頁、第96至99頁）在卷可稽，是被告上開之
    任意性自白與事實相符，堪以採信。準此，本案事證明確，
    被告上開犯行洵堪認定，應予依法論科。
三、論罪：　　
　　核被告所為，係犯刑法第339條第1項之詐欺取財罪。
四、撤銷原判決之理由、量刑之理由、沒收之說明：
　㈠原審於審酌一切情事後，對被告予以論罪科刑，固非無見，
    惟查，被告已向告訴人道歉並達成和解，有分期償還協議書
    影本在卷可佐（見本院卷第29至30頁），被告並依和解內容
    ，自109年2月起履行支付賠償金，而告訴人亦同意原諒被告
    ，業據告訴代理人陳立為到庭陳述明確（見本院卷第83頁）
    ，則原判決關於沒收之諭知，即有未洽。被告執此提起上訴
    ，求取緩刑，認有理由，應由本院將原判決撤銷改判。 
　㈡量刑之理由及緩刑之宣告：
　　爰以行為人之責任為基礎，審酌被告因經濟窘迫而犯罪之動機，藉在告訴人公司任職之機會，牟得非分之財，造成告訴人一定程度財產損害，本應予以嚴厲非難，惟考量其已與告訴人達成和解，並依和解內容賠償告訴人部分損失，均如前述，暨念其犯後終能於審理時坦認犯行，兼衡其犯罪之手段、犯罪所得金額，及其家庭經濟生活狀況不佳，尚有需要照顧之家人，個人罹有疾病等一切情狀，量處如主文第2項所示之刑。又查被告前未曾受有期徒刑以上刑之宣告，有本院被告前案紀錄表1份附卷可按，其因一時失慮，致犯本罪，且犯後與告訴人達成和解，有分期償還協議書影本在卷可考，告訴代理人陳立為亦到庭表示請本院給予被告緩刑之機會等語（見本院卷第83頁），本院認為被告經此偵、審程序及科刑之宣告後，當知所警惕，應無再犯之虞，因認對被告宣告之刑，以暫不執行為適當，爰依刑法第74條第1項規定，併予宣告緩刑2年。另緩刑宣告，得斟酌情形，命犯罪行為人向被害人支付相當數額之財產或非財產上之損害賠償，刑法第74條第2項第3款定有明文。而被告詐欺告訴人之行為，生損害於告訴人，自應賠償。爰審酌被告與告訴人於109年1月6日之和解內容，為督促被告依諾履行，併依刑法第74條第2項第3款規定，命被告應依附件所示內容，按期給付告訴人金錢，迄清償完畢為止。再按受緩刑之宣告，違反刑法第74條第2項第1款至第8款所定負擔情節重大者，足認原宣告之緩刑難收其預期效果，而有執行刑罰之必要者，得撤銷其宣告，同法第75條之1第1項第4款定有明文。準此，倘被告違反上揭所定之負擔，情節重大，本件緩刑之宣告得予撤銷，則被告仍應執行所科之刑罰，附此敘明。
  ㈢沒收之說明：
　　按犯罪所得，屬於犯罪行為人者，沒收之；於全部或一部不
    能沒收或不宜執行沒收時，追徵其價額，刑法第38條之1第1
    項前段、第3項分別定有明文。且參諸修正後刑法第38條之1
     第5項規定之立法精神乃為優先保障被害人因犯罪所生之求
    償權。即公法上因沒收原因而產生對被告之債權，不與人民
    因犯罪受損所生之私法上損害賠償請求權相爭，在此退讓。
    從而，被害人倘因犯罪導致財產權變動、受損之狀態已經回
    復，諸如被告當庭返還或作價賠償被害人點收無訛，已可認
    達到前開立法保護被害人之目的，則公法上就此部分再予沒
    收顯已欠缺實益而顯過苛，無再諭知沒收之必要，先予敘明
    。查本案被告詐得之金額共計9萬7,600元，業經被告於原審
    判決後至本院宣判前償還計達6萬元（含履約保證金2萬元、
    109年2至5月間按月償還1萬元），有分期償還協議書、告訴
    代理人陳立為庭述及本院公務電話紀錄可佐（見本院卷第27
    頁、第83頁、第89頁），此部分依刑法第38條之1第5項立法
    精神，不予宣告沒收，然尚有3萬7,600元未實際合法發還被
    害人，此部分即係被告犯罪所取得，並為其所有，應依刑法
    第38條之1第1項、第3項規定宣告沒收，於全部或一部不能
    沒收或不宜執行沒收時，追徵其價額。惟被害人日後倘就未
    償餘額部分獲得賠償，則公法上就此部分再予沒收即已欠缺
    實益而顯過苛，揆諸前開法條說明，即無就此部分再執行沒
    收之必要，附此敘明。另倘因檢察官執行公法上沒收而取得
    被告之財產者，被害人得就執行沒收或追徵之價額範圍內，
    依刑事訴訟法第473條相關規定向檢察官聲請發還，一併敘
    明。
據上論斷，依刑事訴訟法第369條第1項前段、第364條、第299 
條第1項前段，刑法第339條第1項、第74條第1項第1款、第2項第
3款、第38條之1第1項前段、第3項，刑法施行法第1條之1，判決
如主文。
本案經檢察官林郁芬提起公訴，檢察官孫治遠到庭執行職務。
中　　華　　民　　國　　109 　年　　5 　　月　　21　　日
                  刑事第二十一庭審判長法　官  許宗和
                                      法　官  章曉文
                                      法　官  黃玉婷
以上正本證明與原本無異。
不得上訴。
                                      書記官  傅國軒
中　　華　　民　　國　　109 　年　　5 　　月　　21　　日
附錄：本案論罪科刑法條全文
中華民國刑法第339條
意圖為自己或第三人不法之所有，以詐術使人將本人或第三人之
物交付者，處 5 年以下有期徒刑、拘役或科或併科 1 千元以下
罰金。
以前項方法得財產上不法之利益或使第三人得之者，亦同。
前二項之未遂犯罰之。

附件：
被告應賠償告訴人日盛公司9萬7,600元，給付方式：被告自109
年2月25日起，按月於每月25日以前給付告訴人1萬元，至清償完
畢為止，如有一期不履行，視為全部到期。
（備註：迄至本院宣判時，被告已給付履約保證金2萬元，並自1
09年2月起至5月止按月給付1萬元。）